【裁判字號】    99,附民,76
【裁判日期】    991026
【裁判案由】    詐欺
【裁判全文】
臺灣高等法院臺南分院刑事附帶民事訴訟判決
原      告  甲○○
被      告  乙○○
上列被告因被訴詐欺案件，原告對被告提起刑事附帶民事訴訟，
請求侵權行為損害賠償，經本院於民國99年10月19日言詞辯論終
結，判決如下：
    主  文
被告應給付原告新台幣參拾捌萬參仟元，及自民國九十九年九月
十八日起至清償日止，按週年利率百分之五計算之利息。
訴訟費用由被告負擔。
    事實及理由
一、按訴狀送達後，原告不得將原訴變更或追加他訴，但擴張或
    減縮應受判決事項之聲明者，不在此限，民事訴訟法第 255
    條第1項第3款定有明文。查本件原告於民國（下同）99年 9
    月15日提起本件訴訟，其原聲明請求判決：「被告應給付新
    台幣（下同）五十一萬一千五百元及自起訴狀繕本送達翌日
    起至清償日止，按週年利率百分之五計算利息，並陳明願供
    擔保請准宣告假執行。」（見本院99年度附民字第76號卷第
    1 、2 頁），嗣於本院99年10月19日言詞辯論期日時，減縮
    聲明請求判決：「被告應給付三十八萬三千元及自起訴狀繕
    本送達翌日起至清償日止，按週年利率百分之五計算利息，
    並撤回假執行之聲請」（見同上卷第 9頁），核係屬減縮應
    受判決事項之聲明，揆諸前揭規定，應予准許，合先敘明。
二、原告主張：
  (一)被告在97年7、8月間某日，以協助原告向檳榔園農戶承包收
    成檳榔為由，使原告交付附表所示之七張支票二十萬八千元
    及現金九萬元，向原告詐騙得款二十九萬八千元。又於於97
    年10月間，向原告佯稱合夥投資種植生薑，於97年11月 3日
    交付現金五萬元予被告，於98年 1月13日匯款三萬五千元予
    被告，共詐騙得款八萬五千元，合計詐騙三十八萬三千元。
    為此，依侵權行為損害賠償之法律關係，提起本訴。
  (二)聲明：
    1.被告應給付原告三十八萬三千元，暨自起訴狀繕本送達翌
      日起迄清償日止，按年息百分之五計算之利息。
    2..訴訟費用由被告負擔。
三、被告則抗辯：
  (一)被告並未向原告詐騙金錢，被告有介紹原告承包一個在茶山
    檳榔園許姓地主，及一個關仔領地主之檳榔園，原告交給我
    的錢，我都有交給地主他們，原告甲○○一共收了兩個檳榔
    園，一個在茶山包了53萬元，原告付33萬元，我付20萬元，
    所以原告交付我附表所示之支票係給付予許炳權之簽約金，
    另一個在關仔領，包了2萬5千元，原告開附表所示之1萬9千
    元的支票給我，原告也有去收，而另外3萬5千元是原告交給
    我買七里香樹苗的錢。
  (二)聲明：
    1.原告之訴暨假執行之聲請均駁回。
    2.訴訟費用由原告負擔。
四、經查原告主張：被告在97年7、8月間某日，以協助原告向檳
    榔園農戶承包收成檳榔為由，向原告詐騙得款二十九萬八千
    元。又於於97年10月間，向原告佯稱合夥投資種植生薑，詐
    騙得款八萬五千元之事實，業據其提出存戶往來明細及支票
    等件為證，並經本院依職權調閱本院99年度上易字第538 號
    被告詐欺刑事案件歷審卷宗查明屬實，自堪認原告主張之上
    開事實為真正。
五、被告雖否認有上開詐欺取財之行為，惟查：
  (一)被告於上開刑事案件警詢、檢察官偵查及原審法院審理時迭
    次坦承：我沒有向方應坤、陳敬來、薛金輝等人承包檳榔園
    ，只是借用他們名義詐騙甲○○金錢。告訴人甲○○於97年
    11月及12月份某日，在其住處以現金5萬元及9萬元交付予我
    ；另分別開立嘉義縣竹崎農會之起訴書如附表所示時間、金
    額、票號支票共七張予我，另再以匯款方式之帳戶內，而我
    即以上開方式，共詐騙取得款三十八萬三千元等語明確（上
    開刑事案件偵查卷第26至29、33、34、36、37、42、43頁，
    原審卷第94、101、102頁），經核與原告甲○○主張之上開
    被害情節；及證人方應坤、薛金輝、陳敬來於刑事案件警詢
    時所證稱：乙○○沒有向我承包檳榔園，我不認識甲○○，
    他向我問一名乙○○是否有向我承包檳榔園一事，才見過他
    本人，才知道他遭乙○○詐騙等情大致相符，足見被告確未
    有向檳榔園地主承包檳榔收成，而佯稱上開情節，以取信詐
    騙原告甚為明顯。
  (二)又查，被告並向原告詐稱其與檳榔園農戶談妥承包檳榔園事
    宜，並已代為給付價金，而要求告訴人給付承包檳榔園農戶
    之價金，使原告人信以為真，陸續於自97年 9月至11月分別
    開立嘉義縣竹崎農會之如附表所示時間、金額、票號支票共
    七張合計二十萬八千元予被告而由其兌領得手；另於97年11
    月初某日及11月 3日，分別交付現金四萬元及五萬元予被告
    之事實，此有嘉義縣竹崎地區農會99年 4月14日竹農信字第
    0990001046號函所附支票提示兌現資料（見刑事案件原審卷
    第29、30頁）及嘉義縣竹崎地區農會支票號碼0000000、000
    0000、0000000、0000000、0000000、0000000、0000000 等
    7張支票兌現照片可佐（見刑事案件原審卷第20至26頁），
    並有原告於97年11月3日自其帳戶提領十萬元，98年1月13日
    轉帳匯款三萬五千元之存戶往來明細 2紙附卷可稽（刑事案
    件本院卷第62、63頁）。被告對於兌領附表所示之七張支票
    得款二十萬八千元及收受匯款三萬五千元之事實亦不爭執，
    足認原告主張因被告之詐欺行為而交付三十八萬三千元予被
    告等情，核與事事實相合，應堪採信。
六、被告雖不爭執有收受原告交付附表所示之七張支票並兌領二
    十萬八千元，及收受匯款三萬五千元之事實，然辯稱：原告
    所交付如附表所示支票就是付我交付許炳權簽約金20萬元，
    另一個在關仔領，包了2萬 5千元，原告開了如附表所示之1
    萬9千元的票給我云云。經查：
  (一)證人甲○○於上開刑事案件本院審理時結證稱：被告於97年
    7 月介紹我和地主許炳權包檳榔園，簽約共53萬元，這件的
    錢我有拿給許炳權，第一次20萬元簽約金是透過被告轉交，
    其餘33萬元都是我自己親自交給地主許炳權，與後來被告跟
    我詐欺的無關等語（刑事案件本院卷第52頁），並提出承租
    契約書1紙附卷可憑（刑事案件本院卷第64頁）。
  (二)經觀諸上開承租契約書之簽訂日期為97年 8月18日，並載明
    ：第一次二十萬元已付清，第二次二十萬元支票乙張到期日
    八月二十八日，第三次於動刀收割時十三萬元付清等語，足
    見第一次20萬元簽約金是簽約97年 8月18日當日即已交付許
    炳權甚明，而第二次二十萬元所交付者係到期日八月二十八
    日之支票乙紙，亦與附表所示之支票其到期日均在97年9月8
    日至97年11月25日不相同。況且，附表編號 1支票係由蕭文
    彬兌現、編號2支票是郭鴻明兌現、編號3支票是張玉華兌現
    、編號4支票是蕭文彬兌現、編號5支票是蕭文彬兌現、編號
    6支票是張吳玉信兌現、編號7支票是乙○○兌現，此有支票
    背面之兌領背書可參，是上開支票（除被告所稱其中一萬九
    千元支票一張係原告開給他付關仔嶺檳榔園地主）合計十八
    萬九千元非但與被告所稱二十萬元金額不符，且均非由許炳
    權兌現，足見被告所辯：原告簽發之附表所示支票就是付給
    我20萬元交付予許炳權之簽約金云云，顯與事實不符。
  (三)被告另辯稱：另一個在關仔領，包了2萬5千元，告訴人開了
    如附表所示之1萬9千元的票給我，告訴人也有去收成云云。
    然證人即關仔嶺檳榔園地主張肆陸於刑事案件本院審理時證
    稱：我的檳榔園被偷割，但我不知道是什麼人割的。被告有
    來跟我說要承包檳榔園，但後來沒有承包等情相符（刑事案
    件本院卷第54、55頁），足見被告並未向關仔嶺檳榔園地主
    張肆陸承包檳榔園至明，且參以，被告所稱原告簽發附表所
    示金額一萬九千元之支票予給付關仔嶺檳榔園地主租金，惟
    觀諸附表金額一萬九千元之支票，計有編號 6及7，而編號6
    支票由張吳玉信兌領，編號 7支票是被告兌領，亦與被告所
    述不符，尚難憑信。
  (四)綜參以上各情，被告前揭所辯附表所示之支票係為給付原告
    與許炳權及關仔嶺檳榔園地主承包檳榔園簽約金云云，乃企
    圖利用前述承租所交付金錢而移花接木之飾詞，不足採信。
七、此外，被告如前述詐欺取財行為，經檢察官提公訴後，經臺
    灣臺南地方法院及本院審理結果，均認定：被告乙○○先於
    97年7、8月中旬某日起至97年11月間某日止，以協助告訴人
    甲○○承包檳榔園為由，向告訴人，接續共詐騙得款二十九
    萬八千元；又於97年10月間，以合夥投資種植生薑為由，接
    續於97年11月3日及98年1月間某日，向告訴人詐騙得款八萬
    五千元，合計共三十八萬三千元之詐欺取財犯行，事證明確
    ，判處被告應執行有期徒刑一年六月在案，此經本院調閱上
    開刑事歷審卷查明無訛。
八、末按因故意或過失不法侵害他人權利者，負損害賠償責任；
    而負損害賠償責任者；又按給付無確定期限者，債務人於債
    權人得請求給付時，經其催告而未為給付，自受催告時起，
    負遲延責任，其經債權人起訴，或依督促程序送達支付命令
    者，與催告有同一之效力，民法第184條第 1項前段及第229
    條第 2項及定有明文。綜上所述，被告向原告詐欺取財得款
    三十八萬三千元，已非法侵害原告之財產權，構成侵權行為
    。從而，原告依民法第184條第1項前段侵權行為損害賠償之
    法律關係，請求被告應給付原告三十八萬三千元，及自起訴
    狀繕本送達之翌日即99年 9月18日至清償日止（同上本院卷
    第 2頁），按週年利率百分之五計算之利息，於法洵屬正當
    ，應予准許。
九、結論：原本件告之訴為有理由，依民事訴訟法第78條，判決
    如主文。
中    華    民    國    99    年    10    月    26    日
                  刑事第五庭    審判長法  官  楊明章
                                      法  官  黃國永
                                      法  官  蔡美美
以上正本證明與原本無異。
不得上訴。
                                      書記官  歐貞妙
中    華    民    國    99    年    10    月    26    日
■附表：
┌──┬───────┬────┬──────┐
│編號│到  期  日    │支票號碼│金    額    │
│    │              │        │（新台幣）  │
├──┼───────┼────┼──────┤
│１  │97年9月8日    │0000000 │50,000元    │
├──┼───────┼────┼──────┤
│２  │97年9月15日   │0000000 │40,000元    │
├──┼───────┼────┼──────┤
│３  │97年10月15日  │0000000 │ 5,000元    │
├──┼───────┼────┼──────┤
│４  │97年11月5日   │0000000 │50,000元    │
├──┼───────┼────┼──────┤
│５  │97年11月10日  │0000000 │25,000元    │
├──┼───────┼────┼──────┤
│６  │97年11月25日  │0000000 │19,000元    │
├──┼───────┼────┼──────┤
│７  │97年11月25日  │0000000 │19,000元    │
├──┴───────┴────┴──────┤
│                      共計： 208,000元      │
└──────────────────────┘

司法院資訊處製作；財團法人民間司法改革基金會備份。
